臺灣臺中地方法院民事判決
111年度簡上字第245號
上  訴  人  葉芯羽  
被  上訴人  李清煌  
訴訟代理人  黃金龍  
上列當事人間請求損害賠償事件，上訴人對於中華民國111年4月
8日本院臺中簡易庭111年度中簡字第82號第一審判決，提起一部
上訴，本院於民國111年11月25日言詞辯論終結，判決如下：
    主      文
原判決關於駁回上訴人後開第二項之訴部分及訴訟費用之裁判（
除確定部分外）均廢棄。
被上訴人應再給付上訴人新臺幣3萬元，及自民國111年1月14日
起至清償日止，按年息5%計算之利息。
其餘上訴駁回。
第一審訴訟費用經廢棄部分及第二審訴訟費用，由被上訴人負擔
十分之一，餘由上訴人負擔。
    事實及理由
一、上訴人起訴主張：
  ㈠被上訴人於民國109年6月29日14時55分許，駕駛車牌號碼000
    -0000號自用小客車，沿臺中市大里區東榮路由東往西方向
    行駛，行經東榮路602號前右轉時，未注意轉彎車應讓直行
    車先行，致撞及上訴人騎乘其所有之車牌號碼000-0000號普
    通重型機車（下稱系爭車輛），造成上訴人人車倒地，上訴
    人並受有左側拇指挫傷、頭部損傷、左側肩膀、左側膝部、
    左側前胸壁等處挫傷、左手拇指挫傷合併韌帶斷裂之傷害，
    系爭車輛亦因此受損。
  ㈡上訴人因受有系爭傷勢，因而支出醫療費用新臺幣（下同）3
    萬8,532元。上訴人所配戴之老花眼鏡因而毀損而受有1萬4,
    000元之損害，另太陽眼鏡亦因此毀損而受有9,000元之損害
    。再系爭車輛因系爭車禍受損而支出修理費用7,350元（其
    中工資1,620元、零件5,730元），扣除折舊後之合理修繕金
    額為5,302元。此外，上訴人因上述傷勢而精神痛苦，並請
    求30萬元之慰撫金。
  ㈢上訴人因上開傷勢而受有損害，除經原審認定之醫療費用3萬
    8,532元、老花眼鏡受損之損害6,000元、系爭車輛修復費用
    5,302元外，上訴人尚受有老花眼鏡受損之損害8,000元、太
    陽眼鏡受損之損害9,000元。又上訴人因系爭車禍並受有左
    手拇指挫傷合併韌帶斷裂，致3個月無法工作，原審僅酌定
    慰撫金2萬元顯然過低，故請求被上訴人應再給付28萬元之
    慰撫金。
二、被上訴人則以：上訴人未能證明同時攜帶老花眼鏡及太陽眼
    鏡出門，自不得請求後者受損所生之損害。又原審認定老花
    眼鏡經折舊後之價值為6,000元並無不當，上訴人未能證明
    所受損害為1萬4,000元。且原審已審酌上訴人所受左手拇指
    挫傷合併韌帶斷裂傷勢而量定慰撫金為2萬元，上訴人未能
    證明因此等傷勢致3個月無法工作，其請求再給付慰撫金28
    萬元並無理由等語，資為抗辯。
三、原審判命被上訴人應給付上訴人3萬8,857元，及自起訴狀繕
    本送達翌日即111年1月14日起至清償日止，按年息5%計算之
    利息，暨依職權為假執行之宣告，另駁回上訴人其餘之訴。
    上訴人就其敗訴部分一部聲明不服而提起上訴，並聲明：㈠
    原判決關於駁回上訴人後開第2項之訴及該部分之假執行之
    聲請，暨訴訟費用之裁判均廢棄。㈡上開廢棄部分，被上訴
    人應再給付29萬7,000元，及自111年1月14日起至清償日止
    ，按年息5%計算之利息。被上訴人則答辯聲明：上訴駁回。
    至上訴人就其餘敗訴部分及被上訴人就其敗訴部分均未提起
    上訴而確定，不在本院審理範圍。
四、本件依民事訴訟法第270條之1第1項第3款規定協議兩造簡化
    爭點為辯論範圍如下（見本審卷第122頁，並由本院依相關
    卷證為部分文字修正）：
  ㈠上訴人主張其老花眼鏡因系爭車禍受損而受有1萬4,000元之
    損害，故請求被上訴人再給付8,000元，有無理由？
  ㈡上訴人主張其因太陽眼鏡因系爭車禍受損而受有9,000元之損
    害，故請求被上訴人賠償，有無理由？
  ㈢上訴人以原審未審酌其受有左手拇指挫傷合併韌帶斷裂之傷
    勢為由，請求被上訴人再給付慰撫金28萬元，有無理由？
  ㈣兩造不再提出其他爭點。
五、本院的判斷：
　㈠當事人不得提出新攻擊或防禦方法。但有下列情形之一者，
    不在此限：三、對於在第一審已提出之攻擊或防禦方法為補
    充者。五、其他非可歸責於當事人之事由，致未能於第一審
    提出者；前項但書各款事由，當事人應釋明之；違反前2項
    之規定者，第二審法院應駁回之，民事訴訟法第447條第1項
    第3款、第5款、第2項及第3項分別定有明文。而依同法第43
    6條之1第3項規定，上開規定於簡易訴訟程序之上訴亦準用
    之。又當事人至第二審程序，違背民事訴訟法第447條規定
    ，提出新攻擊或防禦方法，如他造已表示無異議或無異議而
    就該訴訟有所聲明或陳述者，即喪失責問權，此項程序上之
    瑕疵，亦因其不責問而為補正，此觀同法第197條第1項之規
    定自明（最高法院100年度台上字第2005號裁定見解同此）
    。經查：
　　1.上訴人於上訴後始提出照片2張（見本審卷第41至43頁）
      及「大東海光學眼鏡行」於109年3月30日開立之收據2張
      （見本審卷第47頁）為其攻擊方法，因被上訴人不同意其
      於二審始提出上述攻擊方法（見本審卷第73頁），上訴人
      表示上述照片係就攻擊方法之補充、收據部分則係其於原
      審已提供給其訴訟代理人，倘若係因訴訟代理人未能提出
      ，非可歸責於上訴人等語（見本審卷第119頁）。就上述
      照片部分乃合於民事訴訟法第447條第1項第3款規定而應
      許上訴人提出。至上述收據部分，上訴人於原審已委任律
      師擔任訴訟代理人，縱其果有交給其訴訟代理人，其訴訟
      代理人之訴訟行為效力依法及於上訴人，顯難認其未提出
      不可歸責於上訴人，上訴人既未能釋明有何得於第二審始
      提出上述收據之正當事由，則依民事訴訟法第436條之1第
      3項準用第447條第3項規定，本院即應駁回此部分攻擊方
      法之提出。
　　2.至上訴人於原審所提出之霧峰澄清醫院診斷證明書固載明
      其受有左手拇指挫傷合併韌帶斷裂之傷勢（見原審卷第27
      頁），然其於原審僅主張左側拇指挫傷（見原審卷第14頁
      ），未曾就「合併韌帶斷裂」之傷勢為何主張，迄上訴後
      始主張原審漏未就此部分審酌等語（見本審卷第36頁），
      然被上訴人則辯稱此部分業經原審審酌云云（見本審卷第
      73頁）。本院審酌上情，認被上訴人對此已無異議而為辯
      論，根據上述說明，自應許上訴人於本院所行第二審程序
      中提出前開新攻擊防禦方法。
　㈡因故意或過失，不法侵害他人之權利者，負損害賠償責任，
    民法第184條第1項前段定有明文。又不法侵害他人之身體、
    健康、名譽、自由、信用、隱私、貞操，或不法侵害其他人
    格法益而情節重大者，被害人雖非財產上之損害，亦得請求
    賠償相當之金額，同法第195條第1項前段亦有明文。被上訴
    人於109年6月29日14時55分許，駕駛車牌號碼000-0000號自
    用小客車，沿臺中市大里區東榮路由東往西方向行駛，行經
    東榮路602號前右轉時，未注意轉彎車應讓直行車先行，致
    撞及上訴人騎乘其所有之系爭車輛，造成上訴人人車倒地，
    上訴人對於系爭車禍之發生並無過失。又上訴人並受有左側
    拇指挫傷、頭部損傷、左側肩膀、左側膝部、左側前胸壁等
    處挫傷及左手拇指挫傷合併韌帶斷裂之傷害，系爭車輛亦因
    此受損，扣除折舊後之合理修繕金額為5,302元，上訴人因
    系爭車禍已領取強制汽車責任險理賠3萬0,977元等情，經兩
    造行爭點整理協議列為不爭執事項（見本審卷第121至122頁
    ），自堪信為真正。被上訴人既有未注意轉彎車應讓直行車
    先行而違反道路交通安全規則第102條第1項第7款之過失，
    上訴人自得依民法第184條第1項前段規定就其因被上訴人之
    過失行為侵害權利而受之損害請求被上訴人賠償。
　㈢上訴人主張其所有老花眼鏡、太陽眼鏡因系爭車禍受損而分
    別受有1萬4,000元、9,000元之損害，此為被上訴人所否認
    ，自應由上訴人舉證以實其說。就系爭太陽眼鏡部分，上訴
    人雖提出收據及照片各1張為證（見原審卷第55、115頁），
    然上開收據僅能證明上訴人曾在「大東海光學眼鏡行」購入
    太陽眼鏡1副，經該行開立日期為109年1月3日之收據，而該
    照片僅能證明某副眼鏡受損，無從證明上訴人所有價值9,00
    0元之太陽眼鏡因系爭車禍而受損，故上訴人此部分主張並
    不可採。至上訴人主張其因系爭車禍受損之老花眼鏡價值為
    1萬4,000元，固亦提出收據為證（見原審卷第55頁），然上
    訴人未能證明該收據所載之老花眼鏡即為本件受損之眼鏡，
    故本院無從以之認定上訴人所有老花眼鏡因系爭車禍受損而
    受有1萬4,000元之損害。又被上訴人對於上訴人因系爭車禍
    致老花眼鏡受損，於折舊後受有6,000元損害之情並不爭執
    （見本審卷第122頁），故本院僅能認定上訴人因系爭車禍
    致其所有之老花眼鏡受損而受有6,000元之損害。
　㈣上訴人因被上訴人之過失行為受有前述傷勢，其精神及肉體
    上自受有痛苦，請求被上訴人賠償慰藉金，即屬有據。而慰
    藉金之賠償須以人格權遭遇侵害，使精神上受有痛苦為必要
    ，其核給之標準固與財產上損害之計算不同，然非不可斟酌
    雙方身分、地位、經濟狀況與加害程度，及其他各種情形核
    定相當之數額。本院審酌兩造陳報之年次、最高學歷、職業
    、平均月收入、經濟狀況、家庭狀況等資料，及本院依職權
    調取之稅務電子閘門財產所得調件明細表（經兩造行爭點整
    理協議同意作為以其等陳報之內容作為量定本件精神慰撫金
    參考，見本審卷第122頁，為維護兩造之隱私，本院不就其
    個資詳予敘述）。另審酌上訴人因被上訴人之疏失而所受傷
    勢，尤以上訴人因左手拇指挫傷合併韌帶斷裂，須休息3個
    月無法工作（見原審卷第27頁之霧峰澄清醫院診斷證明書）
    之傷勢程度，認為上訴人請求精神慰撫金30萬元尚屬過高，
    應核減為5萬元，始為允當。被上訴人無視前述診斷證明書
    ，徒以上訴人未能證明因上述傷勢而不能工作3個月為辯，
    尚無可採。
　㈤準此，本件上訴人得請求被上訴人給付之金額應為9萬9,834
    元（計算式：醫療費用38,532元＋老花眼鏡損害6,000元＋系
    爭車輛修理費用5,302元＋慰撫金5萬元＝99,834元），因上訴
    人依強制汽車強制責任保險法第32條應扣除已領取之強制汽
    車責任保險給付3萬0,977元，故上訴人得請求被上訴人給付
    之金額應為6萬8,857元。
　㈥給付無確定期限者，債務人於債權人得請求給付時，經其催
    告而未為給付，自受催告時起，負遲延責任。遲延之債務，
    以支付金錢為標的者，債權人得請求依法定利率計算之遲延
    利息。但約定利率較高者，仍從其約定利率；應付利息之債
    務，其利率未經約定，亦無法律可據者，週年利率為百分之
    五，民法第229條第2項前段、第233條第1項及第203條分別
    定有明文。本件上訴人對被上訴人之侵權行為損害賠償債權
    ，核屬無確定期限之給付，自應經上訴人之催告而未為給付
    ，被上訴人始負遲延責任。準此，上訴人請求被上訴人自起
    訴狀繕本送達被上訴人之翌日即111年1月14日起，按年息5%
    計付遲延利息，核無不合。
六、結論：
    綜上所述，被上訴人依民法第184條第1項前段、第195條第1
    項規定，除原審已判命被上訴人給付之3萬8,857元外，請求
    被上訴人應再給付29萬7,000元本息，於3萬元（應給付金額
    6萬8,857元扣除原審已判命給付之3萬8,857元）及自111年1
    月14日起至清償日止，按年息5%計算之利息部分，為有理由
    ，應予准許。逾此所為請求，為無理由，應予駁回。原審未
    及審酌上訴人尚受有左手拇指挫傷合併韌帶斷裂之傷勢並因
    而無法工作3個月，而就上開應准許部分，為上訴人敗訴之
    判決，尚有未洽，上訴意旨求予廢棄改判，為有理由，爰由
    本院予以廢棄改判如主文第2項所示；至於上訴人之請求不
    應准許部分，原判決為上訴人敗訴之判決，經核於法並無不
    合，上訴意旨求予廢棄改判，為無理由，應駁回其上訴。
七、本件事證已臻明確，兩造其餘攻擊防禦方法及證據，經本院
    斟酌後，對於判決之結果不生影響，故不再逐一論列，併此
    敘明。
八、據上論結，本件上訴為一部為有理由、一部無理由，判決如
    主文。
中　　華　　民　　國　　111 　年　　11　　月　　25　　日
                  民事第五庭    審判長法  官  陳文爵
                                      法  官  陳昱翔
                                      法  官  施懷閔
以上為正本係照原本作成。
本件不得上訴。
中　　華　　民　　國　　111 　年　　11　　月　　25　　日
                                      書記官　張宏賓